【裁判字號】    98,消債更,671
【裁判日期】    980622
【裁判案由】    聲請更生程序
【裁判全文】
臺灣高雄地方法院民事裁定           98年度消債更字第671號
聲  請  人  甲○○
代  理  人  郭季榮律師
上列當事人因消費者債務清理事件聲請更生，本院裁定如下：
    主  文
聲請駁回。
聲請費用由聲請人負擔。
    理  由
一、本件聲請意旨略以：伊有不能清償債務情事，於民國97年9
    月間依「消費者債務清理條例」第151 條規定以書面向最大
    債權金融機構國泰世華銀行申請前置協商債務清償方案，其
    提出之協商方案為每月需償還新臺幣（下同）8,000 元，而
    伊現任職於高雄市原住民清潔勞動合作社，高雄市稅捐稽徵
    處95、96年度綜合所得稅各類所得資料清單各為318,938 元
    、216,412 元，換算其每月薪資收入各為26,578元、18,034
    元，又每月伊需負擔生活費用共10,558元（含伙食費5,500
    元、健保費500 元、交通費4,500 元及電話費58元），母親
    之扶養費15,000元，故伊每月支出共計25,558元，已無履行
    最大債權銀行所提之每月8,000 元協商方案之可能，伊至多
    每月僅能清償4,000 元，且板橋銀行及台新銀行因其債權被
    轉賣，故未被納入協商，倘屆時需負擔未協商及已協商之債
    務額，實有困難，綜上，伊顯無法負擔國泰世華銀行所提出
    之前置協商債務清償方案，客觀上自已有不能清償或不能清
    償之虞情況，是前置協商已遭退件而不成立，且聲請人所負
    無擔保或無優先權之債務總額並未逾1,200 萬元，復未經法
    院裁定開始清算程序或宣告破產，爰依法聲請更生等語。
二、按債務人不能清償債務或有不能清償之虞者，得依本條例所
    定更生程序，清理其債務；債務人無擔保或無優先權之債務
    總額未逾1,200 萬元者，於法院裁定開始清算程序或宣告破
    產前，得向法院聲請更生；債務人對於金融機構因消費借貸
    、自用住宅借款、信用卡或現金卡契約而負債務，在聲請更
    生或清算前，應提出債權人清冊，以書面向最大債權金融機
    構請求協商債務清償方案並表明共同協商之意旨；債務人與
    金融機構協商成立者，不得聲請更生或清算，但因不可歸責
    於己之事由，致履行顯有重大困難者，不在此限；本條例施
    行前，債務人依金融主管機關協調成立之中華民國銀行公會
    會員辦理消費金融案件無擔保債務協商機制與金融機構成立
    之協商，準用前項之規定，消費者債務清理條例第3 條、第
    42條第1 項、第151 條第1 項、第5 項、第6 項分別定有明
    文。
三、經查：
（一）聲請人所陳報之95、96年度薪資收入各為26,578元、18,0
      34元，有高雄市稅捐稽徵處95、96年度綜合所得稅各類所
      得資料清單附卷可稽，是聲請人此部份主張自為可採，且
      聲請人於兩年間並未有工作變動，故本院酌以聲請人95年
      度及96年度兩年間之每月平均薪資22,306元【（26578 ＋
      18034） ÷2 】為其薪資收入計算基準，尚屬合理；另據
      聲請人主張現其每月生活費用10,558元，其主張之每月生
      活必要費用與行政院內政部社會司所頒佈之98年度高雄市
      每人每月最低生活費11,309元相較之下更為節省，故此部
      分仍以聲請人之主張衡量其每月生活必要費用；再者，就
      聲請人主張母親之扶養費15,000元部份，其所提出之支出
      相關資料並未詳盡，故本院認仍應以內政部社會司所頒佈
      之98年度高雄市每人每月最低生活費11,309元衡量聲請人
      母親扶養費之計算基準，實符公允，第依聲請人稱其尚有
      二名兄弟姐妹，聲請人與其他兄弟姊妹三人各應負擔之扶
      養比例為三分之一，是聲請人應支出之母親扶養費部分實
      為3,770 元（11309 ÷3） ，逾此範圍外者尚無可採。
（二）從而，以聲請人每月收入22,306元為基準，扣除聲請人每
      月之生活必要費用11,309元及母親之扶養費3,770 元後，
      尚餘7,227 元（00000 －00000 －0000＝7227）可資運用
      ，且聲請人亦於申請前置協商時自承其可每月履行4,000
      元之償債能力，綜上，聲請人實無不能清償或不能清償之
      虞之客觀事實存在，按更生之聲請應本其為一最後手段性
      之立法意旨，僅於其不能清償債務或有不能清償之虞而陷
      於經濟上之困境時始准許，以避免惡意圖謀減免債務之情
      形發生，縱聲請人如認該協商方案仍有其他不適當情形，
      或有應納入協商而未納入協商債權之情況，均仍應再循協
      商途徑謀求解決，至聲請人陳稱其因無力負擔上開協商額
      而已無成立協商之可能，故有不能清償或不能清償之虞情
      事云云，均難謂有據。
四、末按聲請更生或清算不合程式或不備其他要件者，法院應以
    裁定駁回之，但其情形可以補正者，法院應定期間先命補正
    ，復為消債條例第8 條所明定。職是，本件聲請人既無「不
    能清償債務或不能清償之虞」之情事，且其更生之聲請又不
    符消債條例第3 條所定要件，且上開欠缺又屬無從補正，依
    上開說明，自應駁回其聲請。
五、依消費者債務清理條例第8 條前段、第15條，民事訴訟法第
    95條、第78條，裁定如主文。
中    華    民    國    98    年    6     月    22    日
                  民事鳳山分庭  法      官  林意芳
上為正本係照原本作成。
如不服本裁定，應於裁定送達後10日內，以書狀向本院提出抗告
，並繳納抗告費新臺幣1 千元。
中    華    民    國    98    年    6     月    23    日
                                書  記  官  陸艷娣


司法院資訊處製作；財團法人民間司法改革基金會備份。
